【裁判字號】    98,交訴,10
【裁判日期】    980327
【裁判案由】    過失致死
【裁判全文】
臺灣屏東地方法院刑事判決              98年度交訴字第10號
公  訴  人  臺灣屏東地方法院檢察署檢察官
被      告  甲○○
上列被告因過失致死案件，經檢察官提起公訴（98年度撤緩偵字
第2 號），本院裁定改依簡式審判程序審理，判決如下：
    主  文
甲○○服用酒類，不能安全駕駛動力交通工具而駕駛，處有期徒
刑參月，減為有期徒刑壹月又拾伍日，如易科罰金，以銀元參佰
元即新臺幣玖佰元折算壹日。又因過失致人於死，處有期徒刑肆
月，減為有期徒刑貳月，如易科罰金，以銀元參佰元即新臺幣玖
佰元折算壹日。應執行有期徒刑參月，如易科罰金，以銀元參佰
元即新臺幣玖佰元折算壹日。
    事  實  及  理  由
一、事實：甲○○於民國95年4 月2 日17時許，在屏東縣佳冬鄉
    鹽塭村友人處，與謝科共同飲酒後，明知自己已達無法安全
    駕駛動力交通工具之程度，竟於同日18時許，貿然無照駕駛
    車號4271-JR 號自用小客車搭載謝科返家。惟於同日18時55
    分許，沿屏東縣佳冬鄉○○村○○路西往東方向行經「高佳
    幹堤49號」電線桿前時，因不勝酒力且精神恍惚，致上開自
    用小客車往右偏斜撞及該電線桿，謝科因受撞而受有頭部外
    傷併多處骨折且內出血，迄翌日凌晨1 時40分許傷重不治死
    亡。嗣為警於據報後前往處理，並測得其呼氣酒精濃度達
    0.68MG/L，始悉上情。
二、本件證據均引用檢察官起訴書之記載（如附件），並增加引
    用被告於本院審理中之自白為證據。
三、按行為後法律有變更者，適用行為時之法律。但行為後之法
    律有利於行為人者，適用最有利於行為人之法律，刑法第2
    條第1 項定有明文；且犯罪在刑法施行前，比較裁判前之法
    律孰為有利於行為人時，應就罪刑有關之一切情形，比較其
    全部之結果，而為整體之適用，不能割裂而分別適用有利益
    之條文（最高法院95年5 月23日刑事庭第8 次會議決議參照
    ）。本件被告犯行後，刑法業於95年7 月1 日修正施行，本
    件所涉法律之變更部分，計有下列數項：
    (一)刑法分則各罪中，關於法定罰金刑最低度部分，依修正前
      刑法第33條第5 款規定為銀元1 元以上，再依罰金罰鍰提
      高標準條例第1 條前段提高為10倍，折算後為新臺幣30元
      ；而修正後同條款規定則修正為「新臺幣1000元以上，以
      百元計算」。是修正後之刑法較不利於被告。
    (二)被告所犯數罪，於行為後刑法第51條業經修正施行，修正
      前刑法第51條第5 款規定「數罪併罰合併定應執行刑期不
      得逾20年」；修正後同條款規定則將該上限提高為「30年
      」。是修正後之刑法較不利於被告。
    (三)刑法第41條第1 項前段:
      刑法修正前，被告如犯最重本刑為5 年以下有期徒刑以下
      之刑之罪，而受6 個月以下有期徒刑或拘役之宣告者，依
      刑法第41條第1 項前段及罰金罰鍰提高標準條例第2 條規
      定，得以銀元300 元即新臺幣900 元折算1 日易科罰金。
      惟依修正後之同條項規定，則以新臺幣1,000 元、2,000
      元或3,000 元折算1 日而易科罰金，兩相比較，自以修正
      前之舊法對被告較為有利。
    (四)經綜合比較新舊刑法之規定後，以修正前之刑法規定對被
      告有利，依刑法第2 條第1 項前段規定，應適用被告行為
      時之刑法規定處斷，合先敘明。
四、另97年1 月4 日修正施行前刑法第185 條之3 規定：「服用
    毒品、麻醉藥品、酒類或其他相類之物，不能安全駕駛動力
    交通工具而駕駛者，處1 年以下有期徒刑、拘役或3 萬元以
    下罰金。」修正後刑法第185 條之3 則規定：「服用毒品、
    麻醉藥品、酒類或其他相類之物，不能安全駕駛動力交通工
    具而駕駛者，處1 年以下有期徒刑、拘役或科或併科15萬元
    以下罰金。」因修正前本條規定係於88年4 月21日修正公布
    ，依刑法施行法第1 條之1 第1 項、第2 項但書規定，修正
    前本條之罰金刑應提高3 倍，即提高為新臺幣9 萬元；而修
    正後本條規定係於97年1 月2 日公布，無刑法施行法第1 條
    之1 第2 項提高罰金數額規定之適用，是修正後之罰金數額
    即為新臺幣15萬元。經比較新舊法之規定，本罪就法定刑有
    期徒刑、拘役部分之刑種及刑度均未修正，惟新法於量處1
    年以下有期徒刑或拘役時，得予併科罰金，且得科或併科之
    罰金刑最高度刑亦自新臺幣9 萬元，提高至新臺幣15萬元，
    法律已有變更，而被告行為後之法律並無較有利於其之情形
    ，依刑法第2 條第1 項前段規定，就被告酒醉駕駛之公共危
    險犯行部分，應適用被告行為時即97年1 月4 日刑法第185
    條之3 修正施行前之法律規定論處。
五、被告甲○○在服用酒類，已不能安全駕駛動力交通工具之情
    形下，駕駛自小客車行駛於村里道路，復因過失肇事致人於
    死，核其所為係犯刑法第185 條之3 之服用酒類不能安全駕
    駛動力交通工具而駕駛罪及同法第276 條第1 項之過失致人
    於死罪。其所犯上開兩罪犯罪構成要件不同，犯意各別，應
    分論併罰。被告酒醉且無駕駛執照駕車，因而肇事致人死亡
    ，應依道路交通管理處罰條例第86條第1 項規定，就其所犯
    過失致人於死罪部份加重其刑。爰審酌被告之智識程度，無
    犯罪前科，其不僅未領有汽車駕駛執照，且於酒後駕車上路
    置自己及其他道路使用人之生命、身體及財產安全於不顧，
    駕駛態度至為輕率，而其吐氣酒精濃度達每公升0.68毫克，
    其後果因不勝酒力及精神恍惚而造成被害人死亡，過失程度
    實屬重大，惟其事後坦承犯行，並就過失致死部分與被害人
    家屬達成和解，有調解筆錄在卷可憑等一切情狀，分別量處
    如主文所示之刑，並因其犯罪時間係在96年4 月24日之前，
    而有中華民國96年罪犯減刑條例之適用，故依該條例第2 條
    第1 項第3 款、第7 條之規定，各減刑二分之一後，諭知易
    科罰金之折算標準，及合併定其應執行之刑，以資懲儆。
據上論斷，應依刑事訴訟法第284 條之1 、第273 條之1 第1 項
、第299 條第1 項前段、第310 條之2 ，道路交通管理處罰條例
第86條第1 項，刑法第2 條第1 項，95年7 月1 日修正前刑法第
276 條第1 項、第41條第1 項前段、第51條第5 款，97年1 月4
日修正前刑法第185 條之3 ，修正廢止前罰金罰鍰提高標準條例
第2 條，中華民國96年罪犯減刑條例第2 條第1 項第3 款、第7
條，判決如主文。
中    華    民    國    98    年    3     月    27    日
                  交通法庭      法  官  王以齊
以上正本證明與原本無異。
如不服本判決應於收受判決後10日內向本院提出上訴書狀，並
應敘述具體理由；其未敘述上訴理由者，應於上訴期間屆滿後
20日內向本院補提理由書（均須按他造當事人之人數附繕本）
「切勿逕送上級法院」。
中    華    民    國    98    年    3     月    27    日
                                書記官  蔡進吉
附錄本判決論罪之法條：
刑法第185 條之3
服用毒品、麻醉藥品、酒類或其他相類之物，不能安全駕駛動力
交通工具而駕駛者，處1 年以下有期徒刑、拘役或新臺幣9 萬元
以下罰金。
刑法第276條第1 項
因過失致人於死者，處2 年以下有期徒刑、拘役或新臺幣6 萬元
以下罰金。


司法院資訊處製作；財團法人民間司法改革基金會備份。
